臺灣臺北地方法院民事判決　　　　　 92年度重訴更一字第4號
原　　　告　台灣金聯資產管理股份有限公司即中興商業銀行股
　　　　　　份有限公司之承當訴訟人
法定代理人　乙○○
訴訟代理人　王敬堯律師
被　　　告　丁○○
　　　　　　癸○○
　　　　　　壬○○
上　一　人
訴訟代理人　丑○○
被　　　告　辛○○
　　　　　　己○○
　　　　　　子○○
　　　　　　戊○○
　　　　　　台鳳股份有限公司
上　一　人
法定代理人　庚○○
上　八　人
訴訟代理人　葉大殷律師
複　代理人　賴中強律師
　　　　　　湯詠瑜律師
　　　　　　孫櫻倩律師
　　　　　　林佳瑩律師
被　　　告　丙○○
　　　　　　甲○○
　　　　　　巳○○
　　　　　　寅○○
　　　　　　康立營造廠有限公司
兼　上一人
法定代理人　辰○○
被　　　告　卯○○○
上列當事人間請求清償借款等事件，本院於中華民國94年4 月20
日言詞辯論終結，判決如下：
    主  文
被告丁○○、辰○○、巳○○應連帶給付原告新臺幣壹仟陸佰萬
元，及如附表三所示之利息、違約金。
被告癸○○、辰○○、巳○○應連帶給付原告新臺幣壹仟陸佰萬
元，及如附表四所示之利息、違約金。
被告壬○○、辰○○、巳○○應連帶給付原告新臺幣壹仟陸佰萬
元，及如附表五所示之利息、違約金。
被告辛○○、辰○○、巳○○應連帶給付原告新臺幣壹仟陸佰萬
元，及如附表六所示之利息、違約金。
被告己○○、辰○○、巳○○應連帶給付原告新臺幣壹仟陸佰萬
元，及如附表七所示之利息、違約金。
被告丙○○、辰○○、巳○○應連帶給付原告新臺幣壹仟陸佰萬
元，及如附表八所示之利息、違約金。
被告子○○、辰○○、巳○○應連帶給付原告新臺幣壹仟陸佰萬
元，及如附表九所示之利息、違約金。
被告甲○○、辰○○、巳○○應連帶給付原告新臺幣壹仟陸佰萬
元，及如附表十所示之利息、違約金。
被告戊○○、辰○○、巳○○應連帶給付原告新臺幣壹仟陸佰萬
元，及如附表十一所示之利息、違約金。
被告台鳳股份有限公司應給付原告新臺幣壹億肆仟伍佰萬元，及
自附表一所示提示日起至清償日止，按年息百分之六計算之利息
。
被告台鳳股份有限公司應給付原告新臺幣陸仟萬元，及自附表二
所示提示日起至清償日止，按年息百分之六計算之利息。
本判決第一項至第九項與第十項、第十一項，如其中任一被告已
為給付，他被告在該給付範圍內免給付之義務。
原告其餘之訴駁回。
訴訟費用由第一項至第九項所示被告各連帶負擔百分之四點六，
餘由被告台鳳股份有限公司負擔。
    事實及理由
(甲)程序方面：
一本件依后述授信約定書第15條約定，合意以本院為第一審管轄
  法院，此有授信約定書在卷可稽，則本院自有管轄權，合先敘
  明。
二財政部於民國89年4月29日，指定中央存款保險股份有限公司
  （下稱中央存保公司）為中興商業銀行股份有限公司（下稱中
  興銀行）之監管人，並指定中央存保公司之副總經理潘隆政為
  監管小組召集人，此有財政部台財融字第89730843號函在卷可
  稽，依公司法第27條第1 項之規定，中央存保公司為中興銀行
  之法定代理人，惟法人本身不能為行為，應由自然人代表公司
  行使職務，本件監管小組召集人潘隆政為財政部所指定代表中
  央存保公司執行職務之自然人，依法自有代表中央存保公司執
  行中興銀行法定代理人職務之權限，故中興銀行起訴時列中興
  銀行監管小組召集人潘隆政為法定代理人，並無違誤。則被告
  丁○○、癸○○、壬○○、辛○○、己○○、子○○、戊○○
  、台鳳股份有限公司（下稱台鳳公司）辯稱本件訴訟原由潘隆
  政以中興銀行監管小組召集人為法定代理人起訴，自不合法，
  應予駁回云云，尚不足取。
三又財政部於92年8月4日，指派中央存保公司為中興銀行之接管
  人，並由王南華擔任接管小組召集人，此有財政部92年7 月31
  日台財融(二)字第0922001091號函、中央存保公司92年8月1日存
  保清理字第920021407 號函在卷可證，則王南華聲明承受訴訟
  ，亦無不合（最高法院92年度台抗字第628 號裁定意旨參照）
  。嗣中興銀行於93年7月3日，將其對被告之債權讓與原告，並
  已依金融機構合併法第15條第1項第1款、第18條第3 項規定，
  將上述債權轉讓之通知以登報方式公告，嗣經本院於93年9月2
  日，以裁定准許原告承當訴訟，附此敘明。
四另中興銀行於臺灣高雄地方法院89年度雄簡字第3539號民事事
  件，係基於票據之法律關係請求被告丁○○、癸○○、壬○○
  、辛○○、己○○、子○○、甲○○、戊○○給付票款，並非
  基於消費借貸之法律關係而為請求，此有該判決在卷足憑，則
  被告丁○○、癸○○、壬○○、辛○○、己○○、子○○、戊○○辯稱原告於本件訴訟依消費借貸之法律關係，請求上開被
  告給付后述借款，與上開訴訟為重複起訴云云，自不足取。
五原告就被告丙○○部分原係基於消費借貸和票據之法律關係請
  求被告丙○○給付后述款項及利息、違約金，此有起訴狀在卷
  可稽，嗣於訴訟中撤回基於消費借貸之請求，此有準備書一狀
  在卷足憑，依民事訴訟法第262條第1項前段，應予准許，亦此
  敘明。
六被告台鳳公司之法定代理人原為卯○○○，嗣於訴訟中變更為
  庚○○，此有被告台鳳公司之公司基本資料查詢在卷足憑，則
  庚○○聲明承受訴訟，符合民事訴訟法第176 條規定，應予准
  許。
七被告丙○○、甲○○、巳○○、寅○○、康立營造廠有限公司
  （下稱康立公司）、辰○○、卯○○○未曾於言詞辯論期日到
  場，核無民事訴訟法第386 條各款所列情形，爰依原告之聲請
  ，由其一造辯論而為判決。
(乙)實體方面：
一原告主張：被告丁○○、癸○○、壬○○、辛○○、己○○、
  丙○○、子○○、甲○○、戊○○（下稱被告丁○○等九人）
  於89年2 月15日，均以被告巳○○、辰○○為連帶保證人，各
  向中興銀行借款新臺幣（下同）16,000,00 元，約定利息均按
  年息百分之十點二五計算，清償期均為89年3 月15日，並約定
  分期攤還利息，若一期未繳，經原告催告後仍未繳納，視為全
  部到期；且約定逾期清償在六個月以內者，按上開利率百分之
  十，超過六個月者，按上開利率百分之二十計付違約金，被告
  丁○○等九人與被告巳○○、辰○○同時開立面額為16,000,0
  00元，如附表三至十一所示本票九紙予中興銀行收執。另中興
  銀行辦理本件放款業務，執有發票人均為被告台鳳公司，如附
  表一所示之支票七紙，及發票人為被告台鳳公司，經被告康立
  公司、卯○○○、寅○○、辰○○、丁○○、癸○○、壬○○
  、辛○○、己○○、丙○○、子○○、甲○○、戊○○背書如
  附表二所示之支票一紙。詎被告丁○○等九人自89年4 月15日
  起，即未依約清償自89年3 月15日起算之利息，經中興銀行催
  告後仍未繳納，依前述約定，借款視為全部到期，且上開八紙
  支票經中興銀行提示後均遭退票，被告丁○○等九人尚欠中興
  銀行如附表三至十一所示之本金、利息、違約金。嗣中興銀行
  已於93年7月3日，將其對被告之債權讓與原告，並已依金融機
  構合併法第15條第1項第1款、第18條第3 項規定，將上述債權
  轉讓之通知以登報方式公告，爰就被告丁○○、癸○○、壬○○、辛○○、己○○、子○○、甲○○、戊○○部分依消費借
  貸、保證之法律關係，被告丙○○部分依票據、保證之法律關
  係，被告巳○○、辰○○部分依連帶保證、票據之法律關係，
  被告台鳳公司、卯○○○、寅○○、康立公司部分依票據之法
  律關係，以及不真正連帶之法律關係，請求被告如數給付如附
  表一至十一所示之金額、利息、違約金。另若認為被告丁○○
  等九人未授權他人向原告借款，惟上開本票上之印文與上開發
  票人留存於中興銀行之印鑑相符，足認上開發票人縱容他人以
  渠等之名義對外為法律行為，自足使中興銀行誤認上開發票人
  已授與他人代理權，依民法第169 條規定應負表見代理之授權
  人責任，原告仍得請求上開發票人給付借款、票款等語。並聲
  明：(一)被告丁○○、辰○○、巳○○應連帶給付原告16,000,0
  00元，及如附表三所示之利息、違約金。(二)被告癸○○、辰○○、巳○○應連帶給付原告16,000,000元，及如附表四所示之
  利息、違約金。(三)被告壬○○、辰○○、巳○○應連帶給付原
  告16,000,000元，及如附表五所示之利息、違約金。(四)被告辛○○、辰○○、巳○○應連帶給付原告16,000,000元，及如附
  表六所示之利息、違約金。(五)被告己○○、辰○○、巳○○應
  連帶給付原告16,000,000元，及如附表七所示之利息、違約金
  。(六)被告丙○○、辰○○、巳○○應連帶給付原告16,000,000
  元，及如附表八所示之利息、違約金。(七)被告子○○、辰○○
  、巳○○應連帶給付原告16,000,000元，及如附表九所示之利
  息、違約金。(八)被告甲○○、辰○○、巳○○應連帶給付原告
  16,000,000元，及如附表十所示之利息、違約金。(九)被告戊○○、辰○○、巳○○應連帶給付原告16,000,000元，及如附表
  十一所示之利息、違約金。(十)被告台鳳公司應給付原告145,00
  0,000 元，及自附表一所示提示日起至清償日止，按年息百分
  之六計算之利息。(十一)被告台鳳公司、康立公司、卯○○○、寅
  ○○、辰○○、丁○○、癸○○、壬○○、辛○○、己○○、
  丙○○、子○○、甲○○、戊○○應連帶給付原告60,000,000
  元，及自附表二所示提示日起至清償日止，按年息百分之六計
  算之利息。(十二)第一至九項與第十、十一項如其中任一被告已為
  給付，他被告在該給付範圍內免給付之義務。
二被告丁○○、癸○○、壬○○、辛○○、己○○、子○○、戊○○、台鳳公司則以：
(一)中興銀行之董事長原為王玉雲，雖經財政部依銀行法第62條、
  金融機構監管接管辦法規定，指定中央存保公司為監管人，惟
  監管人並非接管人，依金融機構監管接管辦法第8 條規定，監
  管人僅有監督及輔導應收債權確保之職權，並無以被監管人法
  定代理人名義提起訴訟之職權，故本件訴訟原由潘隆政以中興
  銀行監管小組召集人為法定代理人起訴，自不合法，應予駁回
  。
(二)另財政部於90年10月25日，指派中央存保公司為中興銀行之接
  管人，依銀行法第62條之2 規定，中興銀行以喪失其財產之管
  理處分權，同時喪失訴訟實施權，本件原以中興銀行之名義起
  訴，該當事人不適格，應駁回其起訴。
(三)中興銀行主張之前開借款，乃由中興銀行蘆洲分行於89年2月1
  5日15時41分38秒，匯出10,000,000 元至訴外人尖美建設開發
  股份有限公司（下稱尖美建設公司）開設於華南銀行東高雄分
  行第000000000000號帳戶內，復於同日15時51分14秒、54秒、
  15時52分28秒、59秒，各匯出20,000,000元至尖美建設公司開
  設於世華銀行高雄分行第00000000000 號帳戶內，再於同日15
  時59分4秒、16時0分1秒、44秒、16時1分11秒，各匯款10,000
  ,000 元、20,000,000元、20,000,000元、20,000,000 元至被
  告寅○○開設於寶島銀行板橋分行第00000000000000號帳戶內
  。嗣中興銀行為掩飾將銀行款項非法交付尖美建設公司及被告
  寅○○之不法事實，事後製作不實之同日17時46分至18時24分
  24秒，撥款予被告丁○○等九人及訴外人陳王阿娥各16,000,0
  00元之交易紀錄，並製作不實之同日18時24分55秒至18時31分
  52秒，上開十位借款人各取款16,000,000元之交易紀錄，將前
  述不法款項之交付沖帳，是中興銀行既於同日16時1 分11秒之
  前，將系爭款項交付尖美建設公司及被告寅○○，中興銀行自
  不可能於同日17時46分至18時24分24秒撥款予借款人，該借款
  人亦不可能於同日18時24分55秒至18時31分52秒取款，則中興
  銀行並未將所謂借款交付被告丁○○等九人，系爭消費借貸契
  約尚未生效。
(四)另原告並未舉證證明中興銀行與被告丁○○等九人有消費借貸
  之合意，縱認為中興銀行與被告丁○○等九人間有消費借貸關
  係存在，惟中興銀行要求被告寅○○之員工、家屬即被告丁○○等九人為人頭貸款戶，是被告丁○○等九人本身並無向中興
  銀行為貸款之意思，依民法第86條但書規定，中興銀行明知前
  開借款之借款人均為尖美建設公司及被告寅○○，該消費借貸
  契約應屬無效。
(五)又中興銀行對被告丁○○、癸○○、壬○○、辛○○、己○○
  、丙○○、子○○、戊○○請求借款部分，業經臺灣高雄地方
  法院89年度雄簡字第3539號民事確定判決駁回在案，且中興銀
  行請求被告丙○○返還借款部分，亦經高雄地院89年度重訴字
  第1014號民事確定判決駁回在案，則該借款債務既不存在，依
  民法第307 條規定，中興銀行對於被告台鳳公司之票款債務亦
  不存在。
(六)又附表二所示支票受款人為被告康立公司，惟被告康立公司之
  法定代理人並未於該支票背面背書，該背書不連續，則被告台
  鳳公司對執票人不負清償之責。況中興銀行未將款項交付予被
  告丁○○等九人，中興銀行取得附表二之支票自屬無對價取得
  票據，依票據法第14條第2 項規定，不得享有優於前手之權利
  ，被告台鳳公司自得以對抗被告康立公司之事由對抗中興銀行
  。是被告康立公司截至89年3月31日止，積欠被告台鳳公司3,6
  77,966,660元債務，被告台鳳公司得對被告康立公司主張抵銷
  ，並以此事由對抗原告，故原告請求被告台鳳公司給付票款，
  為無理由。另附表二所示支票之發票日為89年3 月20日，惟中
  興銀行於89年5月10日提示，卻遲至90年1月16日始提起本件訴
  訟，依票據法第22條第2 項規定，該票據請求權已罹於時效，
  被告丁○○、癸○○、壬○○、辛○○、己○○、子○○、戊○○自得拒絕給付該票款。
(七)另中興銀行主張取得附表一所示支票，乃作為清償前開借款之
  用，惟中興銀行與被告丁○○等九人間之消費借貸契約有不成
  立或無效之情事，被告台鳳公司亦不負清償之責。
(八)退萬步言，中興銀行主張取得附表一、二所示支票之原因，係
  作為清償被告丁○○等九人前開借款之用，惟前開借款總計為
  144,000,000元，但附表一、二所示八紙支票面額合計共205,0
  00,000元，原告就超出之61,000,000元所為請求，顯屬無據。
(九)聲明：原告之訴駁回。
三被告丙○○、甲○○未於言詞辯論期日到場，惟據提出書狀所
  為聲明、陳述如下：
(一)原告並未舉證證明中興銀行與被告丙○○、甲○○有消費借貸
  之合意和借款之交付，被告丙○○、甲○○否認與中興銀行間
  有消費借貸關係存在。縱認為中興銀行與被告丙○○、甲○○
  間有消費借貸關係存在，惟中興銀行明知被告丙○○、甲○○
  為被告寅○○之人頭，被告丙○○、甲○○並無向中興銀行借
  款之意思，中興銀行亦無貸款予被告丙○○、甲○○之意思，
  該消費借貸關係係屬於通謀而為虛偽之意思表示，依民法第86
  條但書規定，應屬無效。
(二)被告丙○○、甲○○雖為附表二所示支票之背書人，但該支票
  之發票日為89年3月20日，中興銀行於89年5月10日提示，惟中
  興銀行遲至90年1月16日始提起本件訴訟，依票據法第22條第2
  項規定，該票據請求權已罹於時效，被告丙○○、甲○○自得
  拒絕給付。
(三)聲明：原告之訴駁回。
四被告寅○○、康立公司、辰○○、卯○○○未於言詞辯論期日
  到場，惟據提出之書狀所為聲明、陳述如下：原告執以向被告
  寅○○、康立公司、辰○○、卯○○○請求付款如附表二所示
  支票，該發票日為89年3月20日，中興銀行遲至89年5月10日為
  付款之提示，依票據法第130條第1 款、第132條規定，原告對
  發票人以外之背書人均已喪失追索權，且中興銀行遲至90年 1
  月16日始提起本件訴訟，依票據法第22條第2 項規定，該票據
  請求權已罹於時效，上開被告均得拒絕給付。並聲明：原告之
  訴駁回。
五被告巳○○則未於言詞辯論期日到場，亦未提出書狀作何聲明
  或陳述。
六兩造不爭執之事實：
(一)被告巳○○、辰○○分別於88年11月17日、89年1 月10日，被
  告丁○○等九人均於89年2 月15日，各與原告簽訂授信約定書
  ，且被告丁○○等九人於89年2 月15日，在中興銀行開設帳戶
  ，復與被告巳○○、辰○○擔任共同發票人，各開立面額均為
  16,000,000元之本票予原告，被告丁○○等九人另出具委託取
  款憑條予原告，為原告與被告丁○○等九人及被告巳○○、辰
  ○○所不爭執，並有授信約定書十一份、本票、開戶資料、印
  鑑卡、轉帳收入傳票、取款憑條、轉帳支出傳票各九份在卷可
  稽。
(二)原告執有發票人均為被告台鳳公司，如附表一所示之支票七紙
  ，及發票人為被告台鳳公司，經被告丁○○、癸○○、壬○○
  、辛○○、己○○、丙○○、子○○、甲○○、戊○○、寅○○、辰○○、卯○○○背書如附表二所示之支票一紙，上開支
  票經原告提示後均遭退票，為原告與上開被告所不爭執，且有
  支票、退票理由單各二紙在卷足憑。
(三)中興銀行已於93年7月3日，將其對被告之債權讓與原告，並已
  依金融機構合併法第15條第1項第1款、第18條第3 項規定，將
  上述債權轉讓之通知以登報方式公告，為兩造所不爭執，有該
  報紙在卷可證。
七得心證之理由：
  本件兩造所爭執之處，應在於原告與被告丁○○等九人與中興
  銀行間是否有消費借貸關係存在，和原告得否請求附表八所示
  票款，與原告得否請求被告台鳳公司給付附表一、二所示票款
  ，及原告就附表二所示支票是否未遵期提示，對背書人喪失追
  索權？
(一)有關原告與被告丁○○等九人間消費借貸關係部分：
1.按民法第474 條所規定之消費借貸，係指當事人一方移轉金錢
  或其他代替物之所有權於他方，而約定他方以種類、品質、數
  量相同之物返還之契約；則金錢消費借貸契約之成立，必須有
  借貸意思表示之合意及金錢之交付。次按所謂借款之交付，並
  不限於親手授受，若借用人與貸與人間另有合意，由貸款人將
  借款存入借款人之活期存款戶，並已存入時，即發生交付效力
  （最高法院75年台上字第1588號裁判意旨參照）。
2.查依被告丁○○等九人與被告巳○○、辰○○共同簽發之前開
  九紙本票，均記載發票日為89年2月15日，憑票於89年4月12日
  ，支付中興銀行16,000,000元，約定利息、違約金均如前所述
  ，且被告丁○○等九人復於89年2 月15日，在中興銀行開設帳
  戶，中興銀行則於同日各匯款16,000,000元予被告丁○○等九
  人上開帳戶，被告丁○○等九人復出具委託取款憑條予中興銀
  行，委託中興銀行將該借款匯款予他人，此有本票、開戶資料
  、印鑑卡、轉帳收入傳票、取款憑條、轉帳支出傳票各九份在
  卷可稽（本院90年度重訴字第295號卷1第12至20、105至140頁
  ），堪認被告丁○○等九人與中興銀行間，就前開借款已有借
  貸意思表示之合意，中興銀行並已將該借款匯入被告丁○○等
  九人之帳戶，依前開說明，即發生交付效力，且被告巳○○、
  辰○○因擔任前開借款之連帶保證人，與被告丁○○等九人均
  為前開九紙本票之共同發票人，則原告主張中興銀行與被告丁○○等九人間就前開借款有消費借貸關係存在，被告巳○○、
  辰○○為前開借款之連帶保證人等情，自屬可取。至中興銀行
  基於消費借貸關係另案請求被告丙○○給付借款之判決，對本
  院並無拘束力，不足為被告丙○○有利之證據。
3.次按借用人應於約定期限內，返還與借用物種類、品質、數量
  相同之物；民法第478條前段定有明文。本件被告丁○○、癸○○、壬○○、辛○○、己○○、子○○、甲○○、戊○○（
  被告丙○○除外）於系爭借款因未依約繳納分期款視為到期後
  ，依首揭民法第478 條前段之規定，自應負擔返還借款之責任
  。末按，保證債務之所謂連帶，係指保證人與主債務人負同一
  債務，對於債權人各負全部給付之責任者而言，此就民法第27
  2條第1項規定連帶債務文義參照觀之甚明（最高法院45年度台
  上字第1426號判例要旨參照）。本件被告巳○○、辰○○擔任
  被告丁○○等八人之連帶保證人，依前述說明自應與丁○○等
  八人就前揭債務連帶負擔給付責任。從而，原告依消費借貸和
  連帶保證之法律關係，請求被告丁○○等八人和被告巳○○、
  辰○○連帶給付如主文第一至五、七至九項所示之本金、利息
  、違約金，為有理由，應予准許。
4.又按「民法第87條之通謀虛偽表示，指表意人與相對人相互明
  知為非真意之表示而言，故表意人之相對人不僅須知表意人非
  真意，並須就表意人非真意之表示相與為非真意之合意，始為
  相當。」（最高法院51年台上字第215 號判例要旨參照）。查
  被告丁○○等九人舉臺灣臺北地方法院檢察署89年度偵字第91
  20號起訴書，欲證明中興銀行明知實際放款對象為尖美建設公
  司或被告寅○○，亦知悉被告丁○○等九人並無借款還款之意
  思，辯稱前開借款之消費借貸關係為通謀虛偽意思表示，應屬
  無效云云。惟縱使中興銀行明知放款對象為尖美建設公司或被
  告寅○○，然被告丁○○等九人亦明知貸款非供渠等所用，但
  仍同意擔任借款人，並在本票上署押為共同發票人，自對渠等
  因此所應負之責任有所認識，不得藉此托詞卸責。是中興銀行
  與被告丁○○等九人對於前開借款之意思表示，既已合致，中
  興銀行又已為金錢之交付，則被告丁○○等九人自有依民法第
  478 條之規定返還所借用金錢之義務，尚難認有通謀虛偽意思
  表示之合意。故被告丁○○等九人執此辯稱該消費借貸契約係
  通謀虛偽意思表示，應屬無效云云，仍不足取。
5.至被告丁○○、癸○○、壬○○、辛○○、己○○、子○○、
  戊○○等七人雖提出法務部調查局製作之中興銀行交易紀錄匯
  整表、資金流程圖（本院90年度重訴字第295號卷1第163至169
  頁），辯稱中興銀行於撥款予被告丁○○等九人之前，已將款
  項匯出予尖美建設公司、被告寅○○之前開帳戶，中興銀行並
  未將所謂借款交付被告丁○○等九位借款人，系爭消費借貸契
  約尚未生效云云。惟中興銀行已將前開借款存入被告丁○○等
  九人帳戶，該借款確實業已交付，已如前述，且前開借款存入
  被告丁○○等九人帳戶後，中興銀行依被告丁○○等九人之指
  示，依前開取款憑條，基於消費寄託與委任之法律關係，將上
  開帳戶內存款匯至尖美建設公司或被告寅○○前開帳戶內，則
  中興銀行縱使因內部平衡帳目，而有存入款項和匯出款項之時
  間上差異，亦與前開借款之消費借貸關係無涉。是上開被告所
  辯，尚不足取。
(二)有關附表八所示票款部分：
1.按本發票發票人所負責任，與匯票承兌人同；付款人於承兌後
  ，應負付款之責；發票人得記載對於票據金額支付利息及其利
  率，利息自發票日起算；發票人對於執票人連帶負責；第二章
  第一節第28條關於發票人之規定，第二章第九節關於追索權之
  規定，於本票準用之；票據法第121條、第52條第1項、第28條
  第1項、第3項前段、第96條第1項、第124條分別定有明文。
2.查被告丙○○、巳○○、辰○○為附表八所示本票之發票人，
  原告為執票人，且被告丙○○與中興銀行間就前開借款確有消
  費借貸存在，已如前述，則原告請求被告丙○○、巳○○、辰
  ○○給付附表八所示之票款、利息、違約金，依前述規定，亦
  屬有據。
(三)有關附表一所示票款部分：
1.另按發票人應照支票文義擔保支票之支付。執票人向支票債務
  人行使追索權時，得請求自為付款提示日起之利息。票據法第
  126條、第133條分別定有明文。本件被告台鳳公司為附表一所
  示七紙支票之發票人，原告為執票人，依上述規定，原告請求
  被告台鳳公司給付附表一所示之票款、利息，亦屬有據。
2.至中興銀行與被告丁○○等九人間確有消費借貸關係存在，已
  如前述。則被告台鳳公司辯稱附表一所示支票乃作為清償前開
  借款之用，中興銀行與被告丁○○等九位借款人間之消費借貸
  契約有不成立或無效之情事，被告台鳳公司亦不負清償之責云
  云，殊不足取。
(四)有關附表二所示票款部分：
1.再按匯票依背書及交付而轉讓。背書由背書人在匯票之背面或
  其黏單上為之。發票人、背書人對於執票人連帶負責。票據法
  第30條第1項前段、第31條第1項、第96條第1 項亦定有明文。
  上開規定應票據法第144 條規定於支票準用之。復按「支票之
  背書人如係法人，其背書只加蓋法人印章即可，無庸另行加蓋
  法定代理人私章。」（最高法院55年度台上字第2027號判決要
  旨參照）。另按支票之執票人，對前手之追索權，自提示日起
  算四個月間不行使，因時效而消滅。票據法第22條第2 項定有
  明文。
2.查附表二所示支票之發票人為被告台鳳公司，受款人為被告被
  告康立公司，而被告康立公司已於附表二所示支票背面背書，
  被告康立公司對該印章之真正，並不爭執，是被告康立公司法
  定代理人雖未一併蓋用印章，依前開說明，並不影響被告康立
  公司背書之效力，嗣被告丁○○、癸○○、壬○○、辛○○、
  己○○、丙○○、子○○、甲○○、戊○○、寅○○、辰○○
  、卯○○○分別於上開支票背面背書，則上開支票並無背書不
  連續。則原告請求被告台鳳公司給付附表二所示之票款60,000
  ,000 元，及自支票提示日即起89年5月10日起之利息，亦屬有
  據。
3.另附表二所示支票之發票地為台北市○○○路○ 段15號，付款
  地為台北市○○路○段62號，屬於同一市區內，依票據法第130
  條第1 款規定，原告應於發票日後七日內為付款之提示。惟附
  表二所示支票之發票日為89年3月20日，中興銀行遲至同年5月
  10日，始為付款之提示，此亦有該退票理由單在卷足憑（本院
  90年度重訴字第295號卷1第21頁），依票據法第132 條規定，
  中興銀行對發票人以外之背書人已喪失追索權，則原告請求被
  告康立公司、丁○○、癸○○、壬○○、辛○○、己○○、丙○○、子○○、甲○○、戊○○、寅○○、辰○○、卯○○○
  連帶給付附表二所示票款及利息，自不應准許。另票據法第59
  條有關保證之規定，依票據法第144 條規定於支票並無準用，
  則原告主張上開背書人另有保證之意思，其依票據保證之規定
  ，亦得請求上開背書人連帶給付票款及利息云云，即不足取。
4.次按又無對價或以不相當之對價取得票據者，不得享有優於其
  前手之權利。票據法第14條第2 項定有明文。又所謂無對價或
  不相當之對價，只須執票人取得支票時確已支出對價即為已足
  ，至於該對價嗣後實際由何人或為如何之使用，均無礙其本於
  執票人之地位，請求支票發票人支付票款，以維交易之安全。
  是以支票發票人若欲主張執票人係以無對價或以不相當之對價
  取得票據時，即應由發票人就執票人如何以無對價、或不相當
  對價之方式取得票據，負舉證之責，若其僅泛稱執票人之對價
  實際由第三人使用時，即難認其已為相當之舉證，而應令其負
  給付支票款之責。查被告丁○○等九人前為向中興銀行借貸前
  開借款，背書交付由被告台鳳公司擔任發票人如附表二所示支
  票予原告，且中興銀行確實已將該借款匯入被告丁○○等九人
  之前開帳戶，亦如前述，可知中興銀行取得該支票係屬備償票
  據，並非無對價或以不相當之對價取得。故被告台鳳公司辯稱
  中興銀行未將款項交付予被告丁○○等九人，中興銀行取得附
  表三之支票自屬無對價取得票據，依票據法第14條第2 項規定
  ，不得享有優於前手之權利，被告台鳳公司自得以對抗被告康
  立公司之事由對抗原告云云，殊不足取。
5.又依票據法第13條前段規定，票據債務人不得以自己與發票人
  或執票人之前手間所存抗辯之事由對抗執票人。本件被告台鳳
  公司、康立公司為附表二所示支票之直接前後手，則被告台鳳
  公司以被告康立公司積欠伊債務主張抵銷，並以此事由對抗原
  告，依上開規定，顯不足取。
6.另前開九筆借款之本金均為16,000,000元，利息均自89年3月1
  5 日起，按年息百分之十點二五計算，則僅計算至本件言詞辯
  論終結前五年即至94年3月14日止之利息，為7,380,000元（00
  000000×9×10.25﹪×5＝0000000），加計前開借款本金合計
  共217,800,000元，已超過附表一、二所示票款共計205,000,0
  00元，則原告請求主文第一至九項所示金額、利息，已逾主文
  第十、十一項所示票款。故被告台鳳公司辯稱前開借款總計14
  4,000,000元，附表一、二所示票款合計共205,000,000元，原
  告不得請求超出之61,000,000元云云，仍不足取。
八末按不真正連帶債務，係數債務人基於不同之債務發生原因，
  就同一內容之給付，對於同一債權人各負全部給付義務，因一
  債務人給付，他債務人即同免其責任。本件主文第一至五、七
  至九項被告基於消費借貸和連帶保證之法律關係，與主文第六
  、十、十一項被告基於票據之法律關係，對於原告負有以同一
  給付為標的之債務，渠等中之一人若為給付，另一人在給付範
  圍內，則免為給付之義務。從而，原告請求被告給付如主文第
  一至十一項所示之金額、利息、違約金之範圍內，為有理由，
  其餘請求部分，為無理由，不應准許。
九本件事證已臻明確，兩造其餘主張、陳述及所提證據，經審酌
  與本院前揭判斷不生影響，毋庸再予審酌，併此敘明。
十訴訟費用負擔之依據：民事訴訟法第79條、第85條第1項但書
  、第2項。
中　　華　　民　　國　　94　　年　　5 　　月　　12　　日
  　　　　　　　　　民事第六庭法　　　官  姜悌文
右為正本係照原本作成
如對本判決上訴，須於判決送達後20日內向本院提出上訴狀，並
依上訴利益繳納上訴費。
中　　華　　民　　國　　94　　年　　5 　　月　　12　　日
                              法院書記官　方蟾苓
